【裁判字號】    96,簡上,1101
【裁判日期】    970131
【裁判案由】    妨害名譽
【裁判全文】
臺灣板橋地方法院刑事判決            96年度簡上字第1101號
上  訴  人  臺灣板橋地方法院檢察署檢察官
上  訴  人
即  被  告  乙○○
上列上訴人因被告妨害名譽案件，不服本院中華民國96年11月21
日96年度簡字第7367號第一審判決（聲請簡易判決處刑案號：96
年度偵字第22640 號），提起上訴，本院管轄之第二審合議庭判
決如下：
    主      文
上訴駁回。
    事      實
一、乙○○與甲○○係對門鄰居關係，分別居住於臺北縣永和市
    ○○路○ 段153 巷11號5 樓及同巷9 號5 樓，二人因甲○○
    先前曾多次向管理員反應乙○○住處有燒焦味傳出，致管理
    員多次至乙○○住處查看一事而生齟齬，於民國96年4 月7
    日晚間12時許，甲○○又以乙○○住處有燒焦味傳出為由報
    警處理，員警陳楷宏、葉哲宏到場後，二人復因乙○○住處
    是否有燒焦味傳出一事爭執不休，乙○○因不滿甲○○多次
    以其住處有燒焦味傳出一事向管理員反應甚至報警處理，竟
    基於公然侮辱之犯意，在不特定多數人得以共見共聞之上址
    住處外走道上，公然以「妳的行為像神經病」等語辱罵甲○
    ○，足以減損社會上對甲○○人格之評價及名譽。
二、案經甲○○訴由臺灣板橋地方法院檢察署檢察官偵查後聲請
    簡易判決處刑。
    理      由
壹、證據能力部分：
    按被告以外之人於審判外之言詞或書面陳述，除法律有規定
    者外，不得作為證據，刑事訴訟法第159 條固定有明文。惟
    被告以外之人於審判外之陳述，雖不符同法第159 條之1 至
    之4 之規定，而經當事人於審判程序同意作為證據，法院審
    酌該言詞陳述或書面陳述作成時之情況，認為適當者，亦得
    為證據。查本案證人陳楷宏、葉哲宏於檢察事務官面前所為
    之證述，為審判外之陳述而屬傳聞證據，且不符刑事訴訟法
    第159 條之3 之規定，惟公訴人、被告乙○○就前開審判外
    之陳述，於本院審理中均表示同意引為證據，而本院審酌其
    陳述作成時之情況，核無違法取證及證明力明顯過低之瑕疵
    ，亦認以之作為證據為適當，故依前開規定，上開證人於檢
    察事務官面前所為之陳述，自得為證據。
貳、事實認定及論罪科刑之理由
一、訊據被告乙○○固坦承於上揭時、地，有對告訴人甲○○表
    示「妳的行為像神經病」等語，惟矢口否認有何公然侮辱之
    犯行，辯稱：伊當時所說的「行為」是指告訴人甲○○在96
    年4 月間多次向社區管委會不實指控伊家中在燒東西，而且
    還請管理員多次到伊家中盤查，96年4 月7 日當天並報警二
    次，而管理員、警察均證稱伊家中並未在燒東西，是伊所言
    乃係針對具體事實所為之評論，並不該當於公然侮辱之構成
    要件，且伊主觀上也沒有侮辱的犯意云云。
二、經查，被告確有於96年4 月7 日晚間12時許，因不滿告訴人
    甲○○多次以其住處有燒焦味傳出一事向管理員反應甚至報
    警處理，而在其住處外之走道上，向告訴人甲○○表示「妳
    的行為像神經病」等語之事實，業經被告自承在卷，核與證
    人甲○○於本院審理中及證人陳楷宏、葉哲宏於檢察事務官
    面前所為之證述情節大致相符；又按刑法第310 條誹謗罪之
    成立，必須意圖散布於眾，而指摘或傳述足以毀損他人名譽
    之具體事實，尚僅抽象的公然為謾罵或嘲弄，並未指摘具體
    事實，則屬刑法第309 條第1 項公然侮辱罪範疇，最高法院
    86年度台上字第6920號判決意旨可資參照，而一般人俗稱之
    「神經病」乃指精神異常之人，被告向告訴人甲○○表示「
    妳的行為像神經病」等語，並未指定具體之事實，在客觀上
    已足認係直接對告訴人甲○○抽象謾罵及嘲笑之意，自屬輕
    蔑他人、使人難堪之侮辱言詞，足以減損社會上對告訴人甲
    ○○人格之評價及名譽，且被告對告訴人甲○○表示「妳的
    行為像神經病」，其主觀上亦係在貶損及使告訴人甲○○難
    堪甚明；再者，被告住處外之走道乃多數住戶得自由進出之
    通道，當時除被告家人及告訴人甲○○在場外，尚有二名員
    警陳楷宏、葉哲明在場，此等場合自已符合公然之要件無疑
    。被告所辯，尚無可採。本案事證明確，被告犯行，已堪認
    定。
三、核被告乙○○所為，係犯刑法第309 條第1 項之公然侮辱罪
    。原審以被告犯罪事實明確，援引刑事訴訟法第449 條第1
    項前段、第454 條，刑法第309 條第1 項、第41條第1 項前
    段，刑法施行法第1 條之1 第1 項、第2 項前段，中華民國
    九十六年罪犯減刑條例第2 條第1 項第3 款、第7 條、第9
    條之規定，量處被告拘役14日，減為拘役7 日，並均諭知易
    科罰金之折算標準，認事用法均無違誤，量刑亦屬妥適。被
    告上訴空言否認犯罪，為無理由，應予駁回；至公訴人上訴
    雖稱原判決量刑過輕云云，惟按關於刑之量定，係實體法上
    賦予法院得為自由裁量之事項，倘其未有逾越法律所規定之
    範圍，或濫用其權限，即不得任意指摘為違法，公訴人雖就
    原審法院適法範圍裁量權之行使為爭執，惟原審量定刑期，
    已審酌被告各種犯罪情狀，並無失出，是公訴人稱原審量刑
    過輕，請求改判云云，亦為無理由，應予駁回。
據上論斷，應依刑事訴訟法第455 條之1 第1 項、第3 項、第
368 條，判決如主文。
本案經檢察官陳佳宏到庭執行職務。
中    華    民    國    97    年    1     月    31    日
                  刑事第十六庭  審判長法  官  白光華
                                      法  官  楊志雄
                                      法  官  曾淑娟
本判決不得上訴。
以上正本證明與原本無異。
                                      書記官  林伯文
中    華    民    國    97    年    1     月    31    日
附錄本案論罪科刑法條
中華民國刑法第309條：
公然侮辱人者，處拘役或 3 百元以下罰金。
以強暴犯前項之罪者，處1 年以下有期徒刑、拘役或5 百元以下
罰金。


司法院資訊處製作；財團法人民間司法改革基金會備份。
